臺灣嘉義地方法院民事判決　　　　　　　 96年度訴字第578號
原　　　告　甲○○
被　　　告　乙○○
上列當事人間請求損害賠償事件，係原告於本院96年度易字第
439 號竊盜刑事案件提起附帶民事訴訟（96年度附民字第73號）
，經本院刑事庭於民國96年7 月31日裁定移送前來，於於民國96
年11月1 日言詞辯論終結，本院判決如下：
    主      文
被告應給付原告新臺幣伍拾捌萬貳仟佰元，及自民國九十六年
八月十一日起至清償日止，按週年利率百分之五計算之利息。
原告其餘之訴駁回。
訴訟費用由被告負擔百分之九十八，餘由原告負擔。
本判決第一項於原告以新臺幣壹拾玖萬伍仟元供擔保後，得假執
行；但被告如以新臺幣伍拾捌萬貳仟佰元，預供擔保，得免為
假執行。
原告其餘假執行之聲請駁回。
    事實及理由
甲、原告主張：被告於民國93年3 、4 月間，連續數次在嘉義市
    ○○里○○路618 之1 號1 樓內，破壞原告所有之鐵櫃，竊
    取如附表一所示珠寶、飾品及現金，總價值新臺幣（下同）
    493,000 元，原告除領回附表一編號8 、9 之飾品外，其餘
    業經被告變賣花用殆盡，原告共損失441,000 元。被告又食
    髓知味，分別於96年3 月間，持兩造共有之鑰匙，進入嘉義
    縣水上鄉寬士村崎子頭1 之123 號附8 倉庫，竊取原告所有
    及廠商寄賣如附表二所示之服飾，共值154,500 元（其中屬
    於原告所有之服飾價值141,300 元、廠商寄賣部分為13,200
    元），被告因上開犯行，業經本院96年度易字第439 號判決
    告有罪在案。按「因故意或過失，不法侵害他人之權利者，
    負損害賠償責任。」民法第184 條第1 項前段定有明文。查
    本件被告不法竊取原告所有之鑽石、珠寶飾品及服飾，致原
    告受有上開損害，爰依侵權行為法律關係，請求被告賠償損
    害等語，並聲明：被告應給付原告595,500 元，及自刑事附
    帶民事訴訟起訴狀繕本送達之翌日起至清償日止，按週年利
    率百分之五計算之利息；願供擔保，請准宣告假執行。
乙、被告則以：(一)兩造與訴外人黃麗曉、廖佩瑜曾合租位於嘉義
    市○○里○○路618 之1 號1 樓之店面經商，約定共同使用
    店內之鐵櫃，而當時鐵櫃之鑰匙由原告持有並放置於店內，
    倘有需用告知原告即可取用，然於93年3 、4 月間，因原告
    將鑰匙攜出，適有客戶急需取貨，被告不得已才用螺絲起子
    開啟鐵櫃，惟並未竊取原告之有價珠寶，是原告之主張，顯
    非事實。又於96年2 月間，兩造與訴外人黃麗曉另合租嘉義
    縣水上鄉寬士村崎子頭1 之123 號附8 倉庫，惟平日忙於工
    作，甚少會清點庫存品，直至96年5 月間，原告又表示其所
    有之服飾及廠商寄賣之服飾均不見，而從監視器畫面無法得
    知何人所竊，當時為給予廠商交代，遂由被告出面負責，寫
    下自白書，並記載失竊之數量、金額，殊不知原告卻執上開
    自白書向警方告訴被告竊盜，致使被告平白受冤，故而原告
    起訴主張被告連續竊盜云云，均與事實相違，原告應就失竊
    之情事負舉證責任。(二)退步言，縱原告受有損害，然兩造於
    96年6 月間結束合租倉庫時，被告曾以所有之服飾、電腦設
    備、監視器、桌椅、雜項等設備折算現金約40萬元予原告，
    做為賠償原告之損失，是此部分之金額應予以扣除。又當時
    合租倉庫時，被告已交付每月租金12,000元之支票12張予房
    東，嗣被告於96年6 月退租時，理應歸還剩餘租金之支票計
    7 張，遽料原告卻未將前開支票歸還與被告，甚而加以提示
    ，致支票退票，被告之信用因此受有損害，原告應賠償被告
    50萬元，就此，被告依法主張抵銷等語資為抗辯，並聲明：
    原告之訴駁回；如受不利判決，願供擔保，請准宣告免為假
    執行。
丙、得心證之理由：
一、原告提起刑事附帶民事訴訟時，原請求被告賠償150 萬元，
    嗣於96年11月1 日聲明請求被告賠償595,500 元，及均自刑
    事附帶民事訴訟起訴狀繕本送達之翌日起至清償日止，按週
    年利率百分之五計算之利息。核原告所為，係減縮其應受判
    決事項之聲明，依民事訴訟法第255 條第1 項第3 款規定，
    應予准許，合先敘明。
二、被告於本院審理時雖否認竊取如附表一、二所示之物品，惟
    被告於96年6 月6 日曾書立自白書，承認竊取鑽石6 顆、翡
    翠、K 金項鍊14條、手鐲20只、珍珠項鍊5 條、玉飾20餘塊
    、天珠及墜子5 塊及華而美衣服15件、衣-ASA衣服12件、玉
    袖子秋冬服飾12件等（見嘉義市警察局第一分局刑事偵查卷
    宗第24頁、第25頁），於檢察官訊問時及刑事第一審審理時
    均承認竊取如附表一、二所示之物品（見上開偵查卷第15頁
    、第16頁；臺灣嘉義地方法院檢察署96年度偵字第5901號第
    8 頁、第9 頁；本院96年度易字第439 號竊盜案件卷宗第17
    頁、第18頁）。被告於本院審理時雖辯稱其書立自白書係為
    平息大家之猜忌云云，惟意圖為自己不法之所有，而竊取他
    人之動產者，係犯刑法第320 條第1 項之竊盜罪，得處5 年
    以下有期徒刑，若被告未竊取上開物品，僅係為挺身承擔責
    任及平息猜忌而書立自白書，則在原告據上開自白書對被告
    提出竊盜告訴時，依理被告應否認竊取，並說明書立上開自
    白書之用意，何以反而於警詢、檢察官訊問及本院刑事審理
    時仍繼續承認竊取上開物品？是被告上開所辯，不能採信。
    本院綜合審酌上開一切事證，認原告主張被告竊取如附表一
    、二所示之物品乙節，為可採。
二、按「因故意或過失，不法侵害他人之權利者，負損害賠償責
    任。」民法第184 條第1 項前段定有明文。原告主張上開被
    竊物品之價值各如附表一、二價值欄所示乙節，為被告所不
    爭執，堪信為真實。則原告主張其因附表一所示物品遭竊，
    扣除已領回部分，受有441,000 元之損害乙節，應為可採。
    又如附表二編號4 所示價值13,200元之衣飾為廠商寄賣乙節
    ，為原告自承，則就該衣飾遭竊部分，原告即非犯罪之被害
    人，依法不得就該部分提起刑事附帶民事訴訟，是原告請求
    被告賠償該13,200元，應屬無據，是原告因被告竊取附表二
    所示衣飾所受損害應為141,300 元（154,500－13,200 ＝
    141,300）。 綜上，原告因被告之本件侵權行為所受損害為
    582,300元（441,000＋141,300＝582,300）。
三、被告雖辯稱其曾將其所有之服飾等物折現40萬元以賠償原告
    所受損害云云，惟為原告否認，被告又未能提出證據以實其
    說，自不能採信。又被告主張原告將房東欲退還予被告之支
    票7 紙予以提示而遭退票，致被告信用受損而受有50萬元之
    非財產上損害乙節，亦為原告否認，而被告並未舉證證明房
    東係將該支票交給原告及原告曾提示上開支票，則被告縱因
    上開7 紙經提示，致信用受損，而受有50萬元之損害，亦非
    得請求原告賠償，是被告主張以該50萬元之損害賠償債權與
    原告對於被告之本件損害賠償債權抵銷，即屬無據。
四、基上，原告依侵權行為之法律關係得請求被告賠償582,300
    元。次按給付無確定期限者，債務人於債權人得請求給付時
    ，經其催告而未為給付，自受催告時起，負遲延責任。其經
    債權人起訴而送達訴狀，或依督促程序送達支付命令，或為
    其他相類之行為者，與催告有同一之效力；遲延之債務，以
    支付金錢為標的者，債權人得請求依法定利率計算之遲延利
    息；應付利息之債務，其利率未經約定，亦無法律可據者，
    週年利率為百分之五，為民法第229 條第2 項、第233 條第
    1 項前段、第203 條所明定。本件係屬侵權行為損害賠償之
    債，自屬無確定期限者；又係以支付金錢為標的，則依上揭
    法律規定，原告就被告應給付之上開金額，請求自刑事附帶
    民事訴訟起訴狀繕本送達之翌日即96年8 月11日起至清償日
    止，按法定利率即週年利率百分之五計算之利息，自屬有據
    。
五、從而，原告依侵權行為之法律關係，請求被告給付582,300
    元，及自96年8 月11日起至清償日止，按週年利率百分之五
    計算之利息為有理由，應予准許；逾上開範圍之請求為無理
    由，應予駁回。
六、兩造陳明願供擔保，聲請宣告假執行或免為假執行，經核原
    告勝訴部分，合於法律規定，爰分別酌定相當之擔保金額宣
    告之；原告其餘假執行之聲請，因訴之駁回而失所依據，不
    予准許。
七、訴訟費用負擔之依據：民事訴訟法第79條。
中　　華　　民　　國　　96　　年　　11　　月　　15　　日
                  民事第一庭  法　官　林望民
以上正本係照原本作成
如對本判決上訴須於判決送達後20日內向本院提出上訴狀
中　　華　　民　　國　　96　　年　　11　　月　　15　　日
                              書記官　陳慶時
附表一
┌──┬───────┬──┬─────────┐
│編號│品         名 │數量│價值（新臺幣）    │
├──┼───────┼──┼─────────┤
│ 1  │鑽石          │6顆 │60,000元          │
├──┼───────┼──┼─────────┤
│ 2  │翡翠          │4只 │80,000元          │
├──┼───────┼──┼─────────┤
│ 3  │K金項鍊       │14條│30,000元          │
├──┼───────┼──┼─────────┤
│ 4  │翡翠玉墜子    │20塊│100,000元         │
├──┼───────┼──┼─────────┤
│ 5  │水晶          │70條│21,000元          │
├──┼───────┼──┼─────────┤
│ 6  │玉鐲          │20只│120,000元         │
├──┼───────┼──┼─────────┤
│ 7  │現金          │    │30,000元          │
├──┼───────┼──┼─────────┤
│ 8  │珍珠項鍊      │5條 │40,000元（已領回）│
├──┼───────┼──┼─────────┤
│ 9  │天珠項鍊及墜子│5塊 │12,000元（已領回）│
├───────────────────────┤
│扣除已領回部分之價值後為441,000元             │
└───────────────────────┘
附表二
┌──┬───────┬───┬─────────┐
│編號│品         名 │數量  │價值（新臺幣）    │
├──┼───────┼───┼─────────┤
│ 1  │華而美服飾    │15件  │4,500元           │
├──┼───────┼───┼─────────┤
│ 2  │衣-ASA服飾    │12件  │4,800元           │
├──┼───────┼───┼─────────┤
│ 3  │金夫人服飾    │24件  │12,000元          │
├──┼───────┼───┼─────────┤
│ 4  │玉袖子秋冬服飾│12件  │13,200元          │
├──┼───────┼───┼─────────┤
│ 5  │玉袖子春夏服飾│200件 │120,000元         │
├────────────────────────┤
│合計154,500元                                   │
└────────────────────────┘
